臺灣彰化地方法院民事裁定
110年度司繼字第1694號
聲  請  人  曾金鐘  


關  係  人  財政部國有財產署中區分署

法定代理人  趙子賢  
關  係  人  許麗霞  
上列聲請人聲請對被繼承人曾翰華選任遺產管理人事件，本院裁
定如下：
    主  文
選任許麗霞（身分證統一編號：Z000000000號）為被繼承人曾翰
華（民國00年0月00日生，身分證統一編號：Z000000000號，生
前籍設：彰化縣○○鄉○○村○○路00○0號，民國109年8月26日死亡）
之遺產管理人。
准對被繼承人曾翰華之繼承人為承認繼承之公示催告。
被繼承人曾翰華之大陸地區以外之繼承人，應自本公示催告公告
於司法院網站之翌日起，1年內承認繼承。上述期限屆滿而無繼
承人承認繼承時，被繼承人之遺產，於清償債權並交付遺贈物後
，如有賸餘即歸屬國庫。
程序費用新臺幣壹仟元由被繼承人曾翰華之遺產負擔。
    理  由
一、本件聲請意旨略以：聲請人為彰化縣○○鄉○○段0000地號土地
    （下稱系爭土地）共有人，土地共有人之一曾火炎於民國52
    年11月9日死亡，本件被繼承人曾翰華為曾火炎之繼承人，
    亦已於109年8月26日死亡且無繼承人，亦未經親屬會議依法
    選定遺產管理人，聲請人已向本院起訴請求分割上開共有土
    地，為此聲請選任被繼承人曾翰華之遺產管理人等語。
二、按先順序繼承人均拋棄其繼承權時，由次順序之繼承人繼承
    。其次順序繼承人有無不明或第四順序之繼承人均拋棄其繼
    承權者，準用關於無人承認繼承之規定，民法第1176條第6
    項定有明文。次按繼承開始時，繼承人之有無不明者，由親
    屬會議於1個月內選定遺產管理人，並將繼承開始及選定遺
    產管理人之事由，向法院報明；親屬會議依前條規定為報明
    後，法院應依公示催告程序，定6個月以上之期限，公告繼
    承人，命其於期限內承認繼承；無親屬會議或親屬會議未於
    前條所定期限內選定遺產管理人者，利害關係人或檢察官，
    得聲請法院選任遺產管理人，並由法院依前項規定為公示催
    告，此為民法第1177條、第1178條所明定。
三、經查：
㈠、聲請人主張之前揭事實，業據提出系爭土地登記謄本、被繼
    承人曾翰華之繼承系統表、除戶謄本、土地共有人曾火炎之
    除戶謄本、民事起訴狀等影本為證，並有本院案件紀錄查詢
    表、彰化○○○○○○○○110年11月9日彰和戶字第1100004761號函
    與檢附戶籍資料及親等關連查詢表在卷可稽，核被繼承人曾
    翰華確為系爭土地共有人曾火炎之繼承人其中一人，則聲請
    人所為之主張堪信屬實。從而，聲請人以利害關係人即土地
    共有人身分聲請為被繼承人曾翰華選任遺產管理人，依法應
    屬有據，本件自有選任遺產管理人之必要。
㈡、選任遺產管理人，首在考慮其適切性，即除管理遺產須公平
    外，應以對遺產遺債情況瞭解較深，或對遺產管理事務有專
    業能力者為優先選任，而被繼承人曾翰華所繼承之系爭土地
    須賴遺產管理人管理該事務，業經被繼承人之兄嫂許麗霞同
    意擔任，有同意書附卷可參。審酌許麗霞係被繼承人之兄嫂
    ，其已拋棄對其夫曾煥源之繼承（有索引卡查詢在卷可按）
    ，理較他人瞭解被繼承人之財產狀況，參以許麗霞年約52歲
    ，正值中壯年，應堪勝任遺產管理乙職，為利遺產之清理，
    並顧及遺產管理人之公益性及適切性，本院認選任許麗霞為
    被繼承人曾翰華之遺產管理人應為適當，故依法選任之並為
    承認繼承之公示催告，裁定如主文所示。
四、又若無該被繼承人之繼承人承認繼承，其遺產於清償債權，
    並交付遺贈物後，如有賸餘，歸屬國庫。從而國有財產署依
    國有財產法第9條之規定，對被繼承人之財產具有期待利益
    ；且非公用財產，以國有財產局（現為國有財產署）為管理
    機關，民法第1185條、國有財產法第12條分別定有明文，國
    有財產署依法係非公用財產之管理機關，自與本件有利害關
    係，是本院依職權併予通知，附此說明。
五、另依民法第1179、1180條、第1132條及家事事件法第140條
    規定，遺產管理人有下列職務及義務：一、編製遺產清冊。
    二、為保存遺產必要之處置。三、聲請法院依公示催告程序
    ，限定一年以上之期間，公告被繼承人之債權人及受遺贈人
    ，命其於該期間內報明債權及為願受遺贈與否之聲明，被繼
    承人之債權人及受遺贈人為管理人所已知者，應分別通知之
    。四、清償債權或交付遺贈物。五、有繼承人承認繼承或遺
    產歸屬國庫時，為遺產之移交。前項第一款所定之遺產清冊
    ，管理人應於就職後三個月內編製之；第四款所定債權之清
    償，應先於遺贈物之交付，為清償債權或交付遺贈物之必要
    ，管理人經親屬會議之同意，得變賣遺產。遺產管理人，因
    親屬會議，被繼承人之債權人或受遺贈人之請求，應報告或
    說明遺產之狀況。依法應經親屬會議處理之事項，而有民法
    第1132條所列情形之一者，得由有召集權人或利害關係人聲
    請法院處理之。法院選任之遺產管理人於職務執行完畢後，
    應向法院陳報處理遺產之狀況並提出有關文件，附此敘明。
六、依家事事件法第127條第4項規定，裁定如主文。
七、如對本裁定抗告，須於裁定送達後10日之不變期間內，向本
    院提出抗告狀，並繳納抗告費新臺幣1,000元。
中　　華　　民　　國　　111  　年　　3　　月　　31　  日
                  家事法庭     司法事務官  楊順堯